臺灣高等法院刑事判決　　　　　　　　　　　　　九十年度上更(一)字第六四四號
　　上　訴　人　臺灣臺北地方法院檢察署檢察官
　　被　　　告　丁○○
　　選任辯護人　林宏信
右上訴人因被告違反槍砲彈藥刀械管制條例案件，不服臺灣臺北地方法院八十六年度
訴緝字第一九一號，中華民國八十九年十月三十日第一審判決（起訴案號：臺灣臺北
地方法院檢察署七十八年度偵字第一六三六三號），提起上訴，本院判決後，經最高
法院第一次發回，本院判決如左：
    主  文
上訴駁回。
    理  由
一、公訴意旨略以：林聖華（業經法院判處有期徒刑三年確定）與乙○○（業經法院
    判處有期徒刑九年確定）為幫派份子，林聖華並兼為徐某司機，於民國七十八年
    九月間，在台北市與丁○○共同攜帶丁○○購自張真（經判處有期徒刑十年確定
    ）之中共黑星手槍十五支、子彈二百四十發至高雄市，將其中十五支黑星手槍及
    子彈二百發售予綽號「文龍」之戊○○（由台灣高雄地方法院檢察署偵辦），乙○○、丁○○、張真事前並言妥，應予張真之價款，交付乙○○，以抵張真對乙○○之欠債，是由乙○○持往高雄市市○○路國匯飯店交付戊○○，並由林聖華
    以千里馬小轎車載送戊○○及槍枝子彈回其住處。乙○○旋又自丁○○處取得四
    支中共黑星手槍及子彈三十九發，以為抵債，除乙支（內有子彈二發）隨身攜帶
    外，餘藏置於嘉義市北新尾重建區草叢中，經警查獲取出。丁○○另二支手槍則
    於同年九月初售予甲○○、丙○○（由台灣台北地方法院審理），因認被告丁○○涉有行為時即七十四年一月十八日修正公布之槍砲彈藥刀械管制條例第七條第
    二項、第十一條等罪嫌。
二、按犯罪事實應依證據認定之，無證據不得推定其犯罪事實，刑事訴訟法第一百五
    十四條定有明文。又事實之認定，應憑證據。如未能發現相當證據，或證據不足
    以證明，自不能以推測或擬制之方法，為裁判基礎。（最高法院四十年台上字第
    八六號判例意旨參照）。又利用非共同被告之共犯之自白或其他不利於己之陳述
    ，為認定被告犯罪之證據，不特與利用被告自己之自白作為其犯罪之證明同有自
    白虛偽性之危險，亦不免有嫁禍於被告而為虛偽供述之危險。故就刑事訴訟法第
    一百五十六條第二項之立法意旨觀之，非共同被告之共犯之自白或其他不利於己
    之陳述，固得作為認定被告犯罪之證據，但不得作為有罪判決之唯一證據，仍應
    調查其他必要之證據，以察其是否與事實相符，亦即仍須有補強證據以擔保該共
    犯自白之真實性，始得採為斷罪之依據，並非絕對可由法院自由判斷該共犯之自
    白或不利於己之陳述之證明力。若不為調查，而專憑此項供述據為被告犯罪事實
    之認定，即與上開規定有違。又上開所謂共犯，包括任意共犯及必要共犯（含對
    向犯罪之共犯）；所謂補強證據，則指除該自白或不利於己之陳述本身之外，其
    他足以證明自白之犯罪事實確具有相當程度真實性之證據而言，雖所補強者，非
    以事實之全部為必要，但亦須因補強證據與自白之相互利用，足使犯罪事實獲得
    確信者，始足當之。
三、公訴人認被告丁○○犯有槍砲彈藥刀械管制條例第七條第二項、第十一條販賣槍
    、彈罪嫌，無非係以共同被告乙○○之供述為主要依據。
四、訊據被告丁○○否認有前開被訴之犯行，辯稱：伊不認識乙○○、林聖華、戊○○、丙○○、甲○○等人，伊於七十八年五月間，偷渡出境至大陸，迄至八十六
    年四月二十九日，始由刑事警察局國際科幹員押解回國，其間未曾潛回國內，豈
    有可能將槍支、彈藥交付乙○○、戊○○、丙○○、甲○○等語。
五、經查：
    (一)共同被告乙○○於警訊供稱：「因丁○○欠我很多錢，當時他拿這些手槍及子
      彈給我抵債，只跟我講大約一支新台幣五萬元，子彈送我。」（見七十八年偵
      字第一六三六三號卷第三頁反面），但卻於同次訊問中稱：「其中十五支中共
      黑星手槍及二百多發子彈，如我前面所供述轉交給文龍，另外六支是我所購買
      」（見同上卷第三頁反面），語見矛盾。
    (二)再被告乙○○偵查時分別供稱：「丁○○與我去，說東西要拿給姓周的，叫林
      聖華拿去。」「（問：二十一支中共黑星手槍、子彈二百多發那來的？）是丁○○與我一起去交給『文良』。」、「張真欠我錢，在大陸打電話給我，叫我
      與丁○○去高雄找『文良』，他就把錢給我。」、「戊○○（高雄警局抓去，
      外號文良）我打電話給張真，你還我錢為什麼要叫我和丁○○拿槍去給文良，
      他沒說話，他要還我錢。」（見同上第一六三六三號卷第三十八頁、第三十九
      頁）。復於原審審理時供稱：「戊○○綽號文良，到高雄交給他的槍是廖自己
      走私進來的槍」（見原審卷第二七０頁）、於發回更審前本院訊問時答稱：「
      文龍不是戊○○，文龍是大陸人」（見本院八十九年上訴字第四四七二號卷第
      五八頁），惟查：戊○○於另案審理時供稱：伊向綽號「文良」之男子購買手
      槍一支，有其筆錄及判決書在卷可按（見台灣台東地方法院七十九年度訴字第
      五號卷第三一頁反面、第六四頁），可見綽號「文良」之男子非戊○○，況依
      被告乙○○所供，伊與綽號「文良」之男子有槍枝買賣，豈有誤認該男子為戊○○之理？且查戊○○供稱：係於高雄市○○○路三華飯店購得槍枝（見同上
      卷第三一頁反面），但乙○○卻稱：槍彈是丁○○託伊交給文龍，是在高雄市
      ○○路國匯大飯店（見同上第一六三六三號偵查卷第三頁），足見共同被告乙○○前開關於偕同被告丁○○售槍予戊○○等詞，非無瑕疵。
    (三)又被告乙○○於他案審理時供稱：「（問：中共手槍你賣出？）張真託丁○○
      拿給我，那天我在凱迪賓館，張真打電話說叫我帶丁○○去交給文龍。」（見
      台灣台北地方法院七十八年度訴字第二四八五號卷第一０九頁），嗣又改稱：
      「（問：你在本院調查中所言有何意見？提示本院卷第一０九頁）事情久不記
      得，因警訊即如此說，因此開庭亦如此說，所言均不實在。」（見台灣台北地
      方法院八十一年度訴緝字第二０七號第十三頁反面）。被告乙○○復於原審供
      稱：「（問：認識林聖華否？）認識，是我的司機，七十八間林載槍去高雄賣
      槍枝，張真七十七年時說要合夥到大陸開公司，向我拿了三百萬左右，確實數
      目不知道，因為以前都是朋友所以沒有記。他們說要到大陸開公司，後來人就
      跑了，錢也沒有還我，丁○○我沒見過，也不認識，是我被抓時，龍元富才告
      訴我，他叫丁○○，七十八年的槍是龍元富通知我說張真有一包東西可以載到
      高雄賣給文良換錢，我就直接叫司機林聖華到高雄去，我沒有去。有被警察抓
      後，龍元富告訴我，我的錢都是被張真、丁○○拿走的，所以他叫我告訴警察
      說，槍是楊、張叫我去賣的，我實際上沒有跟張、楊接洽槍的事。都是龍元富
      和我接洽，也是他事後要我這麼說的（指槍彈是楊、張交給我賣來抵帳的）。
      拿到槍的時候沒有看到楊、張，他們人都在大陸。」、「（問：在警訊訊問中
      林聖華所說的話是否實在？）筆錄不實在，與事實不符，戊○○綽號文良，到
      高雄交給他的槍是廖自己走私進來的槍，與張真、丁○○沒有關係。是市刑大
      叫我擔起來。市刑大的隊長與張真有恩怨，他看到我的電話簿，有張真的電話
      ，所以以為我跟張很好，一直要我擔並咬張真，因為我跟龍元富認為張真不義
      在先，因此把槍的事都推給張、楊。甲○○及丙○○是我的小弟，他們被查獲
      的槍是我有給他們使用的。不是楊賣他們的。另外在草叢中查扣的槍彈是警察
      要求要買來交槍的，並不是向丁○○買的。因為當時他們都叫我擔，所以我把
      所有的罪行都推給張、楊去擔。當初說丁○○也是亂指認的。本案會指認張、
      楊，都是龍元富告訴我這樣說的。事實如何我不清楚。」（見原審卷第二六九
      頁至第二七０頁），顯與其於前開警訊、偵查所供不符。
    (四)共同被告林聖華當時於警訊中供述：「（問：你是否認識綽號『世明』之男子
      ？是何關係？交情如何？）認識，他是我老大，我是他小弟，平日亦擔任他司
      機，且凡事都聽他的指揮。」、「（問：你於何時？何地？見乙○○將槍械交
      （售）於何人？售價多少？請詳述？）(1)於七十八年九月間某日（詳細日期已
      忘記）早上約十時許由我駕乙部福特千里馬自小客載乙○○南下高雄約十五點
      多到達高雄便住進『Ｘ匯』（不詳）大飯店，我因開車累便先睡著了，至晚上
      約十九時許，有一綽號『文龍』之男子前來看槍，乙○○便打開旅行袋並取出
      槍給文龍查驗後，乙○○便叫我開車載文龍及旅行袋（內有十五把黑星牌手槍
      、子彈約二百發）至文龍家，售價均是乙○○與文龍交談接洽，我不清楚。」
      ，於偵查中供述：「一個多月前，我載乙○○到高雄『Ｘ匯』飯店，徐叫我出
      去買東西，我回來看到床上有東西像槍，當晚七點許，『文龍』來拿走十五把
      黑心手槍，子彈二百發，用旅行袋裝，老闆叫我載『文龍』拿東西回他家。」
      （見同上第一六三六三號偵查卷第七頁、第十七頁）。既然當時乙○○係由林
      聖華接送往返，如果乙○○果真偕同被告丁○○南下高雄販賣槍枝，林聖華豈
      有不知之理？惟上開林聖華警訊供詞卻未提及丁○○，且於原審供稱：「當時
      他要去找一位叫文龍之人，沒聽過小凱此人，沒聽過丁○○這名字，... 乙○○沒有叫我帶丁○○及小凱之人，老闆有叫我帶一位朋友去高雄，那個人是文
      龍。沒聽到他們說槍怎麼來的」（見原審卷第二四七頁），可見當日共犯林聖
      華僅載送共犯乙○○一人南下高雄，且賣槍予文龍者亦是乙○○一人，並未包
      括被告丁○○，其情節亦核與前開乙○○於原審所供相符。
    (五)被告乙○○偵查時供稱：丁○○在曼國飯店將二支手槍交給丙○○、甲○○（
      見同上第一六三六三號偵查卷第三九頁反面），惟證人丙○○、甲○○均到庭
      證稱不認識被告丁○○，丙○○稱槍彈來源是甲○○的，甲○○則稱係乙○○
      寄放的（見本院卷第八四頁、第八五頁、第一一六頁、第一一八頁），且查乙○○於警訊時即供承：「其中兩支我借給丙○○及甲○○兩人」（見同上第一
      六三六三號偵查卷第三頁反面），足見被告丁○○並未售槍予丙○○及甲○○
      。
    (六)被告乙○○於原審雖稱：丁○○及張真欠伊錢，是林聖華載丁○○及周某二人
      去高雄，伊並沒同去（見同上第二０七號原審卷第十四頁），但查：乙○○於
      警訊時即坦承於七十八年間由林聖華載至高雄交付黑星手槍十五支（見同上第
      一六三六三號偵查卷第二頁反面至第三頁），並經林聖華供述明確，已如前述
      ，而張真經法院審理時亦堅詞否認有如乙○○所所指犯行，並稱當時其在大陸
      （見同上第二０七號原審卷第十七頁反面、第三八頁）﹔另張真於原審審理時
      證稱：「頭半年多約七十八年、七十九年間，楊（玉斌）還跟我在一起，約半
      年到一年」（見原審卷第二四五頁）。
    (七)至於本院調查時，被告乙○○稱：伊不認識丁○○，是在城中分局龍元富去看
      我時告訴我的，龍元富並沒有提及槍枝之事等詞（見本院卷第一四六頁、第一
      四八頁），惟查：乙○○於原審供稱：係龍元富和我接洽，也是他事後要我這
      麼說的（指槍彈是楊、張交給我賣來抵帳的），已如上陳，顯見前後語多矛盾
      ，具前後不一之瑕疵，從而，關於龍元富告知指示其供述等情，自難採信。
    (八)證人戊○○經本院傳訊未到庭，亦經囑託台灣高雄地方法院訊問無著（見本院
      卷第一五五頁），惟其已於他案供陳明確，已如上述，無再行傳喚之必要，併
      予敘明。
    綜上所述，共同被告乙○○之供述有前述之瑕疵，且無其他補強證據，自不得遽
    予認定被告犯罪。公訴人提出之證據尚不足證明被告丁○○確有如公訴意旨所指
    之犯行，此外，復查無其他積極證據足資證明被告有右述犯行，揆諸首開說明，
    不能證明被告犯罪，自應為無罪之諭知。
七、原審以不能證明被告犯罪而諭知被告無罪之判決，經核並無不合，檢察官上訴意
    旨猶以：同案被告乙○○在案發當時之警、偵訊，均就被告涉案情節指述歷歷，
    卻於十餘年後被告通緝到案，在法院審理時翻稱沒見過丁○○，也不認識丁○○
    ，所有罪行推給丁○○是因龍元富告訴伊這樣說的，事實如何伊不清楚云云，惟
    案重初供，且原審並未查證是否確有「龍元富」其人？及乙○○在審理時所稱因
    龍元富指示所為上開供述之情是否屬實？又乙○○在被查獲後至檢察官偵訊期間
    均在警方留置中（詳七十八年偵字第一六三六三號偵卷）如何得與龍元富聯繫？
    況若乙○○不認識丁○○，豈會在被查獲之七十八年十一月四日警訊時即對丁○○已因案跑路、常與張真在大陸透過管道收購槍械、丁○○負責國內銷售路線，
    並可安排人犯偷渡至大陸事宜、當時在大陸、台灣兩頭跑等情，知悉甚詳？且丁○○確涉及多起販賣供應槍枝案件，不同之涉案人均指向丁○○購得槍、彈等情
    屬實，有台灣高等法院八十七年度上訴字第三二一六號被告張仲德違反槍砲彈藥
    刀械管制條例案件事實即認定張仲德係於八十年度間向丁○○以新台幣三十萬元
    購得中共製黑星手槍二枝及子彈二十發；同院八十八年度感抗字第一四０號檢肅
    流氓條例被移送人宋福榮案件中，亦認定宋福榮、陳鴻仙、宋新榮、李郭興、張
    仲德等人共同經營職業賭場，亦曾於八十五年八月七日中午十二時許，至新竹市
    明月飯店咖啡廳向丁○○調借制式手槍四支、子彈四十五顆等，顯見丁○○擁有
    槍枝並供應幫派兄弟之情非虛，亦與乙○○於本件案發時就丁○○之背景供述相
    符。乙○○在審理時翻異前詞，顯係事後勾串之詞，不足採信等情，指摘原判決
    不當，請求將原判決關於此部分撤銷改判云云。惟查：共同被告乙○○之司機林
    聖華於警訊之初即未指陳曾載乙○○及丁○○偕同南下販賣槍枝，而乙○○雖於
    警、偵訊指稱被告丁○○如何涉案，但於八十一年三月十三日到案後即供稱警訊
    筆錄不實在，是以被告乙○○之初供非無可疑，況證人丙○○、甲○○俱否認認
    識丁○○，張真亦稱當時丁○○人在大陸，亦無欠乙○○錢。既然本件相關關係
    人均否認丁○○涉案，而被告乙○○之供詞亦存有瑕疵，有如前述，且查無他補
    強證據足證被告丁○○犯行，縱認被告丁○○與乙○○相識，亦難遽入於罪。至
    於上訴意旨所指其他案件被告丁○○被訴等節，與本件事實不相關連，自不能而
    推論本件被告丁○○有何罪責。綜上，檢察官之上訴，為無理由，應予駁回。
據上論斷，應依刑事訴訟法第三百六十八條，判決如主文。
本案經檢察官吳慎志到庭執行職務。
中      華      民      國    九十一    年      七      月    三十一    日
                              臺灣高等法院刑事第二十四庭
                                  審判長法  官  陳  貽  男
                                        法  官  王  炳  梁
                                        法  官  李  世  貴
右正本證明與原本無異。
檢察官如不服本判決應於收受送達後十日內向本院提出上訴書狀，其未敘述上訴之理
由者並得於提起上訴後十日內向本院補提理由書（均須按他造當事人之人數附繕本）
。
                                        書記官  魏  汝  萍
中      華      民      國    九十一    年      七      月    三十一    日
